臺灣高等法院臺中分院刑事判決
110年度上易字第505號
上  訴  人  臺灣彰化地方檢察署檢察官
被      告  楊紫芃



上列上訴人因被告誹謗案件，不服臺灣彰化地方法院110年度簡
上字第11號中華民國110年4月6日第一審判決（聲請簡易判決處
刑案號：臺灣彰化地方檢察署109年度偵字第12387號），提起上
訴，本院判決如下：
    主  文
上訴駁回。
    理  由
一、本案經本院審理結果，認第一審判決對被告乙○○為無罪之諭
    知，核無不當，應予維持，並引用第一審判決書記載之理由
    （如附件）。
二、檢察官上訴意旨固略以：㈠一般人遭到配偶公開指責還留有
    與前任情侶間之性愛影片，並遭被告指控還以前任情侶性愛
    影片作為自慰時性幻想所用，在客觀上應足以認定對該人之
    社會客觀評價有高度負面影響，而直接構成毀損名譽之實。
    被告並非單純討論性愛議題，係將牽涉告訴人性經驗隱私的
    性愛影片經歷，與生理男性從事極為私密的性滿足自慰行為
    時，同時以手或其他器材抽動生殖器直至射精所需要之性幻
    想對象，直接公諸於眾。被告將告訴人生活私密領域中最為
    隱私的性領域，在網路上使上百人、上萬人瞬間得知，並用
    以指責告訴人精神出軌，透過網路公審方式，讓告訴人人性
    尊嚴遭到嚴重貶抑，屬於網路性霸凌的一種。原審法院竟認
    被告言論僅係性愛議題而為言論自由所保障，並認被告係一
    時情緒難平而為上開言論，客觀上對告訴人評價應無影響，
    顯然有違論理法則與經驗法則。㈡再者，原審認被告係為表
    達委屈，尋求安慰，將心中不滿所為之文字發洩，亦難謂被
    告有何誹謗之主觀犯意，顯然誤將動機作為妨害名譽主觀構
    成要件之判準。被告明知其所張貼之內容屬於告訴人之私德
    ，亦為告訴人不可能願意公諸於世之性隱私，也知道一旦公
    開，成千上百上萬的網友，知道告訴人在婚姻關係存續中還
    把前女友的性愛影片拿出來自慰用，鐵定會造成告訴人負面
    評價，卻僅因一時氣憤，即把屬於配偶間應持續互相溝通、
    理解以維繫感情之領域，透過網路公審，以此牽涉個人性自
    主權的私密事項，直接性霸凌告訴人。被告就本件妨害名譽
    犯行明知且有意使其發生，主觀上有妨害名譽之故意甚明。
    原判決認事用法尚有違誤，請撤銷原判決，另為適當之判決
    。
三、按事實之認定，應憑證據，如未能發現相當證據，或證據不
    足以證明，自不能以推測或擬制之方法為裁判基礎；認定犯
    罪事實所憑之證據，雖不以直接證據為限，間接證據亦包括
    在內，然無論直接或間接證據，其為訴訟上之證明，須於通
    常一般之人均不致於有所懷疑，而得確信其為真實之程度者
    ，始得據之為有罪之認定，倘其證明尚未達到此一程度，而
    有合理之懷疑存在時，即無從為有罪之認定；又認定不利於
    被告之事實，須依積極證據，茍積極證據不足為不利於被告
    事實之認定時，即應為有利於被告之認定，更不必有何有利
    之證據。本案原審依調查證據之結果，認檢察官所舉之證據
    及卷內所有直接或間接證據，僅足以認定被告乙○○於民國10
    9年9月7日起，以手機上網進入臉書帳號「Sabina Yang」，
    接續在臉書私密社團爆廢公社發布標記告訴人臉書帳號「Ji
    un-ShianWu」之內容為「請問我的老公Jiun-ShianWu先生你
    到現在都還不刪除跟前女友陳小姐的性愛影片是什麼意思」
    （下稱言論①）、「請問我的老公到現在都不刪除跟前女友
    陳小姐的性愛影片是什麼意思？」（下稱言論②）、「請問
    我的老公為什麼到現在都還沒有刪除跟前女友陳姓小姐的性
    愛影片？Google相簿滿滿的陳小姐還有隨身碟也放滿著陳小
    姐的照片是否還在留戀前女友勒？（下稱言論③）你怎麼不
    敢跟你的朋友說你在2018過年的時候翻出與陳小姐的性愛影
    片打手槍？（下稱言論④）」等貼文，然尚未達於通常一般
    之人均無合理懷疑，而可得確信被告主觀上有何貶損告訴人
    名譽之真實惡意，或被告上開言論係以貶抑告訴人之人性尊
    嚴為其唯一目的，本於無罪推定原則，為被告無罪之諭知，
    原判決所為之證據取捨及論斷，核無違背客觀經驗法則及論
    理法則，並無不合。再者，被告內心主觀上有無妨害他人名
    譽之意思，應斟酌其為此言論之心態、當時客觀之情狀，綜
    觀前後語句之完整語意、表達對象之前後語境、綜合當時之
    客觀情狀為整體考量，以探知其真意，並非因被告質疑方式
    與用語不當，或有非正面性用詞出現，即當然該當誹謗等妨
    害名譽之構成要件。亦即，被告所為話語是否有貶損他人名
    譽之意思及結果，因不同情境下可能具有不同意涵，故除一
    般文義外，尚須綜觀行為當時之具體狀況，如性別、年齡、
    職業、教育程度、客觀情境、慣用語言、完整語意、表達對
    象之前後語境及動機等節為綜合觀察，非得擷取隻字片語而
    斷章取義。是以，倘被告基於氣憤而對他人為不快或諷刺之
    言語，雖該言行係於不特定人或多數人得以共見共聞之情狀
    下為之，惟仍須參照當時之衝突起因、雙方關係、對話主題
    ，整體觀察陳述上下脈絡，資為判斷該話語所欲表達為何，
    及是否造成人格評價之貶損，不能單憑語詞帶有不敬或不雅
    之用法，逕為貶損他人名譽之認定。本案被告與告訴人為夫
    妻，綜觀雙方關係與衝突、背景情境、年齡身分，客觀情狀
    、所受刺激、動機暨前後語意等等，可見被告因對告訴人有
    所不滿，而以言論①至④貼文表達其不認同之情緒，本院斟酌
    被告所為前揭言論，其質疑方式與用語固使告訴人感到不悅
    或難為情，而有不當，但尚不足以對告訴人之人格評價於客
    觀上造成不當詆毀，且非以損害告訴人名譽之人性尊嚴為唯
    一目的，實難認被告具有誹謗等妨害名譽之犯意，殊難以該
    罪相繩。檢察官前揭上訴意旨雖非無見，惟充其量僅對於被
    告張貼上開言論①至④訊息，涉及告訴人之性隱私，構成妨害
    名譽等節再予質疑而已，而原判決既已詳細說明本案無從認
    定被告具有何加重誹謗等妨害名譽之理由（見原判決第2 至
    8 頁），其採證認事並無明顯瑕疵可指。又依舉證分配法則
    ，對於被告之成罪事項，應由檢察官負舉證義務，檢察官無
    法舉證使本院產生無合理懷疑之確信心證，縱使被告有張貼
    上開言論①至④之貼文，亦不得因此反面推論被告之罪行成立
    ，致違刑事舉證分配之法則。從而，本案檢察官所舉之事證
    ，既仍有合理之懷疑，揆諸前述說明，自難認被告有刑法第
    310條第2項加重誹謗等犯行。
四、綜上所述，原審以無積極證據證明被告有加重誹謗等犯行，
    因而諭知無罪，自無違誤。檢察官上訴未提出適合證明犯罪
    事實之積極證據，仍就原審依職權所為之證據取捨以及心證
    裁量，再事爭執，自不足以動搖原判決之基礎，其上訴為無
    理由，應予駁回。
據上論斷，應依刑事訴訟法第373條、第368條，判決如主文。
本案經檢察官劉彥君聲請簡易判決處刑並提起上訴，檢察官甲○○
到庭執行職務。
中    華    民    國    110   年    8     月     12   日
            刑事第五庭　  審判長法　官　鄭　永　玉
                                法　官　許　文　碩
                                法　官　周　莉　菁
上列正本證明與原本無異。          
不得上訴。
                                書記官  王　朔　姿
　　　　　　　　　　　　　　　　
中　　華　　民　　國　　110 　年　　8 　　月　　12　　日